【裁判字號】    95,易,2303
【裁判日期】    951128
【裁判案由】    偽造文書
【裁判全文】
臺灣臺北地方法院刑事判決              95年度易字第2303號
    公  訴  人  臺灣臺北地方法院檢察署檢察官
    被      告  甲○○原名呂.
    被      告  乙○○
上列被告因偽造文書案件，經檢察官聲請簡易判決處刑（九十五
年度偵字第一六三六四號），本院受理後（受理案號：九十五年
度簡字第三一六一號），認不宜逕以簡易判決處刑，改適用通常
訴訟程序，嗣因被告就被訴事實為有罪之陳述，經本院告知簡式
審判程序意旨，並聽取公訴人及被告之意見後，本院合議庭裁定
由受命法官獨任依簡式審判程序審理，茲判決如下：
    主    文
甲○○、乙○○共同明知為不實之事項，而使公務員登載於職務
上所掌之公文書，足生損害於公眾，均處拘役伍拾日，如易科罰
金，各以銀元佰元（即新臺幣玖佰元）折算壹日。均緩刑貳年
。
    犯罪事實
一、甲○○、乙○○係以代客辦理車輛檢驗為業，於民國九十五
    年五月二十二日上午十一時五十八分許，在臺北市○○區○
    ○路四段二十一號臺北市監理處，因其等受理客戶委託檢驗
    車牌號碼ＨＹ─一三六九號自用小客車，該車於接受廢氣測
    試檢驗未能通過，甲○○、乙○○見車牌號碼ＨＹ─一三六
    九號自用小客車之車輛廢氣檢驗已三次均未通過，竟共同基
    於犯意之聯絡與行為之分擔，由甲○○駕駛車牌號碼一八一
    八－ＭＲ號自用小客車跟隨在乙○○駕駛車牌號碼ＨＹ─一
    三六九號自用小客車之後，再由甲○○將原本應檢測車牌號
    碼ＨＹ─一三六九號自用小客車之廢氣檢驗管安插於車牌號
    碼一八一八－ＭＲ號自用小客車排氣管，以此掉包之方式，
    由車牌號碼一八一八－ＭＲ號自用小客車頂替車牌號碼ＨＹ
    ─一三六九號自用小客車接受廢氣測試檢驗合格，使該監理
    處不知情之公務員陷於錯誤，將車牌號碼ＨＹ─一三六九號
    自用小客車廢氣測試檢驗合格之不實事項，登載於其職務所
    掌之車輛檢驗紀錄表之公文書上，足以生損害於監理機關對
    於車輛管理之正確性。嗣後經臺北市監理處抽查檢驗車道車
    輛影像時始發現上情。
二、案經臺北市政府警察局松山分局移送臺灣臺北地方法院檢察
    署檢察官偵查後聲請簡易判決處刑，本院受理後，認不宜逕
    以簡易判決處刑，適用通常訴訟程序。
    理    由
壹、程序方面：
    按本件被告甲○○、乙○○所犯係死刑、無期徒刑、最輕本
    刑為三年以上有期徒刑以外之罪，其於準備程序就前揭被訴
    事實為有罪之陳述，經本院告知簡式審判程序之旨，並聽取
    其與公訴人之意見後，本院認無不得或不宜改依簡式審判程
    序進行之處，爰依刑事訴訟法第二百七十三條之一第一項、
    第二百八十四條之一，裁定本件由受命法官獨任進行簡式審
    判程序，合先敘明。
貳、實體方面：
一、證據之認定：
    上揭犯罪事實一之部分，業據被告二人於警詢、檢察官偵查
    及本院審理時坦承不諱（偵查卷第三頁至第十頁調查筆錄、
    第三十二頁至第三十三頁訊問筆錄、本院九十五年十一月十
    四日審判筆錄參照），並有臺北市監理處九十五年六月十五
    日北市監政字第０九五六一二二九一００號函、臺北市監理
    處車輛檢驗紀錄表、汽（機）車過戶申請登記書（偵查卷第
    十五頁至第二十一頁參照）在卷可證，是依上開補強證據皆
    足資擔保被告於本院審理中所為之上開任意性自白具有相當
    程度之真實性，而得使本院確信被告前述自白之犯罪事實確
    屬真實，參照刑事訴訟法第一百五十六條第一項「被告之自
    白，非出於強暴、脅迫、利誘、詐欺、疲勞訊問、違法羈押
    或其他不正之方法，且與事實相符者，得為證據。」及第二
    項「被告或共犯之自白，不得作為有罪判決之唯一證據，仍
    應調查其他必要之證據，以察其是否與事實相符。」規定。
    從而，本件事證明確，被告之犯行堪以認定。
二、論罪科刑之法律適用：
  (一)按刑法業於九十四年二月二日修正公布，且依刑法施行法第
    十條之一規定，已於本件被告行為後之九十五年七月一日生
    效施行，關於新舊法之比較適用，自應依刑法第二條第一項
    「按行為後法律有變更者，適用行為時之法律，但行為後之
    法律有利於行為人者，適用最有利於行為人之法律」之規定
    ，依「從舊從輕」原則而為比較；且比較時應就罪刑有關之
    共犯、未遂犯、想像競合犯、牽連犯、連續犯、結合犯，以
    及累犯加重、自首減輕暨其他法定加減原因（如身分加減）
    與加減例等一切情形，綜其全部罪刑之結果而為比較（最高
    法院九十五年五月二十三日九十五年度第八次刑庭會議決議
    參照）。爰先就本件新舊法比較結果論述如下：
  1.刑法第二十八條關於共犯之規定，由原條文：「二人以上共
    同實施犯罪之行為者，皆為正犯」，修正為：「二人以上共
    同實行犯罪之行為者，皆為正犯」，揆諸本條之修正理由係
    為釐清陰謀共同正犯、預備共同正犯、共謀共同正犯是否合
    乎本條規定之正犯要件，而本件被告黃菊芳與李嘉文等人均
    屬實施犯罪行為之正犯，則適用舊法第二十八條規定論擬，
    對被告並無不利。
  2.查刑法第二百十四條使公務員登載不實罪，法定刑得科銀元
    五百元以下罰金，依修正後刑法施行法增訂第一條之一規定
    ：「中華民國九十四年一月七日刑法修正施行後，刑法分則
    編所定罰金之貨幣單位為新臺幣。九十四年一月七日刑法修
    正時，刑法分則編未修正之條文定有罰金者，自九十四年一
    月七日刑法修正施行後，就其所定數額提高為三十倍。但七
    十二年六月二十六日至九十四年一月七日新增或修正之條文
    ，就其所定數額提高為三倍」；另刑法第三十三條第五款修
    正為：「主刑之種類如下：五、罰金：新臺幣一千元以上，
    以百元計算之」。是依修正後之法律，刑法第二百十四條使
    公務員登載不實罪所得科處之罰金刑最高為新臺幣一萬五千
    元、最低為新臺幣一千元；然依被告行為時之刑罰法律，即
    罰金罰鍰提高標準條例第一條前段規定之提高倍數十倍及刑
    法第三十三條第五款規定之罰金最低額一元計算，該罪之罰
    金刑最高為銀元五千元，最低額為銀元一元，經依現行法規
    所定貨幣單位折算新臺幣條例予以折算後，最高額雖與新法
    同為新臺幣一萬五千元，然最低額僅為新臺幣三元。因此，
    比較上述修正前、後之刑罰法律，以被告行為時之舊法對其
    較為有利。
  3.刑法第四十一條第一項前段關於易科罰金之規定，修正前規
    定：「犯最重本刑為五年以下有期徒刑以下之刑之罪，而受
    六個月以下有期徒刑或拘役之宣告，因身體、教育、職業、
    家庭之關係或其他正當事由，執行顯有困難者，得以一元以
    上三元以下折算一日，易科罰金」，修正後規定：「犯最重
    本刑為五年以下有期徒刑以下之刑之罪，而受六個月以下有
    期徒刑或拘役之宣告者，得以新臺幣一千元、二千元或三千
    元折算一日，易科罰金」，且罰金罰鍰提高標準條例第二條
    亦配合刪除，經比較修正前、後之法律之適用，以修正前之
    法律較有利於被告。
  4.綜上所述，本件綜其全部比較結果，認舊法對被告較為有利
    ，自應依刑法第二條第一項前段規定，適用有利於被告之舊
    法規定，以為論處。至於從刑之沒收部分，則從屬於主刑，
    亦一併適用修正前之規定宣告沒收。
  (二)按刑法第二百十四條所謂使公務員登載不實事項於公文書罪
    ，須一經他人之聲明或申報，公務員即有登載之義務，並依
    其所為之聲明或申報予以登載，而屬不實之事項者，始足構
    成，若其所為聲明或申報，公務員尚須為實質之審查，以判
    斷其真實與否，始得為一定之記載者，即非本罪所稱之使公
    務員登載不實（最高法院七十三年臺上字第一七一○號判例
    意旨參照）。查車輛廢氣檢查則係由受檢測之車主自行將廢
    氣檢驗管插入受檢測之車輛，而被告二人至監理機關以掉包
    之方式進行廢氣檢查，監理機關承辦公務員並無法進行實質
    審查，即應將檢測結果登載於車輛檢驗紀錄表，且本案係因
    監理機關事後抽查檢驗車道車輛檢驗影像檔案時始行發現，
    自該當於刑法第二百十四條之使公務員登載不實罪。是核被
    告二人所為，均係犯刑法第二百十四條之使公務員登載不實
    罪。被告二人就上開犯行具有犯意聯絡及行為分擔，均為共
    同正犯。
  (三)爰審酌被告二人係為完成客戶委託之檢驗項目之犯罪動機、
    目的，影響監理機關對於車輛管理之正確性，及被告二人素
    行、智識程度並犯後態度尚稱良好，全程蒞庭檢察官為被告
    等二人求處從輕量刑等一切情狀，各量處如主文所示之主刑
    ，並均依修正前刑法第四十一條第一項前段之規定諭知易科
    罰金之折算標準。再查，被告甲○○、乙○○前未曾受有期
    徒刑以上刑之宣告，有臺灣高等法院被告前案紀錄表在卷可
    按，被告二人經此偵審程序，當知所警惕，信無再犯之虞，
    本院認所宣告之刑以暫不執行為適當，並依最高法院九十五
    年第八次刑事庭會議決議第七點，逕依修正後刑法第七十四
    條第一項第一款規定，諭知被告二人均緩刑二年，以啟自新
    。
據上論斷，應依刑事訴訟法第四百五十二條、第二百七十三條之
一第一項、第二百九十九條第一項前段，刑法第二條第一項前段
、但書、第七十四條第一項第一款，修正前刑法第二十八條、第
四十一條第一項前段、第二百十四條、罰金罰鍰提高標準條例第
一條前段、廢止前罰金罰鍰提高標準條例第二條，現行法規所定
貨幣單位折算新臺幣條例第二條，判決如主文。
本案經檢察官涂永欽到庭執行職務。
中    華    民    國    95    年    11    月    28    日
                  刑事第九庭    法  官  葉珊谷
以上正本證明與原本無異。
如不服本判決，應於判決送達後10日內，向本院提出上訴狀。
                                書記官  顏淑華
中    華    民    國    95    年    11    月    28    日
中華民國刑法第二百十四條：
明知為不實之事項，而使公務員登載於職務上所掌之公文書，足
以生損害於公眾或他人者，處三年以下有期徒刑、拘役或五百元
以下罰金。


司法院資訊處製作；財團法人民間司法改革基金會備份。
